臺灣高雄地方法院刑事判決　　　　　　 100年度交訴字第26號
公　訴　人　臺灣高雄地方法院檢察署檢察官
被　　　告　余俊賢
上列被告因公共危險案件，經檢察官提起公訴（99年度偵字第30
139號），本院判決如下：
    主  文
余俊賢犯肇事致人傷害逃逸罪，處有期徒刑柒月。緩刑貳年，緩
刑期間付保護管束，並應依檢察官指定之政府機關、政府機構、
行政法人、社區或其他符合公益目的之機構或團體提供肆拾小時
之義務勞務。
    事  實
一、余俊賢於民國99年8 月17日上午8 時50分許，駕駛車號1935
    -TG 號（檢察官誤載為1395-TG 號）自用小客車，行經高雄
    縣燕巢鄉（現改制為高雄市燕巢區○○○村○○路666 號前
    （檢察官誤載為600 號）時，本應注意車前狀況及保持兩車
    之適當間隔，並隨時採取必要之安全措施，且依當時天候為
    晴、日間自然光線，且路面乾燥、無缺陷、無障礙物及視距
    良好之情形下，並無不能注意之情事，竟疏未注意及此，其
    駕駛之自用小客車右側照後鏡撞及同向由陳玉雯所騎乘，後
    載許麗秋之車號269-EBM 號重型機車之左側車身，致陳玉雯
    及許麗秋人車倒地，陳玉雯因此受有右前臂擦傷、右前臂及
    左小腿多處挫傷瘀血（余俊賢涉過失傷害罪嫌部分，業據陳
    玉雯撤回告訴，經檢察官為不起訴處分）。詎余俊賢明知已
    肇事而致陳玉雯倒地受傷，竟基於肇事逃逸之犯意，未下車
    查看，亦未報警或採取救護傷者等適當處置，反而駕車逃離
    現場。嗣經陳玉雯、許麗秋報警，經警前往現場處理，並依
    陳玉雯、許麗秋所提供之肇事車輛車號，通知余俊賢到案說
    明，始查悉上情。
二、案經陳玉雯訴由高雄縣政府（現改制為高雄市政府）警察局
    岡山分局移送臺灣高雄地方法院檢察署檢察官偵查起訴。
    理  由
壹、證據能力部分
    按被告以外之人於審判外之陳述，雖不符同法第159 條之1
    至159 條之4 之規定，而經當事人於審判程序同意作為證據
    ，法院審酌該言詞陳述或書面陳述作成時之情況，認為適當
    者，亦得為證據。當事人、代理人或辯護人於法院調查證據
    時，知有第159 條第1 項不得為證據之情形，而未於言詞辯
    論終結前聲明異議者，視為有前項之同意，刑事訴訟法第15
    9 條之5 第2 項定有明文。查本判決以下所引傳聞證據，均
    經當事人於法院調查證據時，知有第159 條第1 項不得為證
    據之情形，而未於言詞辯論終結前聲明異議，本院審酌上開
    證據作成時並無不合法定程序之情形，認為適當，依上開說
    明，應均有證據能力。
貳、認定事實依據之證據及理由
一、訊據被告余俊賢固供承有駕駛上開車輛，與告訴人陳玉雯所
    騎乘之機車發生碰撞，且碰撞後未下車察看或對告訴人施救
    ，即駕車駛離現場等情，然矢口否認有何肇事逃逸之犯行，
    辯稱：發生碰撞後，我還與機車騎士並行約10幾公尺，後來
    我看機車騎士已經穩了，好像沒事，我就離開，且在我與機
    車騎士並行那10幾公尺期間，我也沒有看到機車騎士摔倒，
    ，我不知道對方受傷才會駕車駛離現場，沒有肇事逃逸的犯
    意云云。惟查：
(一)被告於上開時、地，駕駛車號1935-TG 號自用小客車，與被
    害人陳玉雯所騎乘，後載許麗秋之車號269- EBM號重型機車
    ，發生碰撞肇事乙情，業據證人即被害人陳玉雯於警詢中證
    稱：當時我由燕巢鄉○○路往岡山（東往西）方向行駛，至
    安招路666 號前，突然有一部車號1935-TG 自小客車從我行
    駛之車道後方欲超車，之後就被撞等語，及證人許麗秋於警
    詢中證稱；有一部車號1935-TG 自小客車從我們行駛之外車
    道後方欲超車，就撞倒我們等語明確（警卷2-5 頁），且被
    告亦不否認上情，並有道路交通事故現場圖、道路交通事故
    調查報告表（一）、（二）、照片8 幀、車號1935- TG車號
    查詢汽車車籍資料1 份（警卷11-20 、22頁），在卷可證，
    堪以認定。
(二)被害人陳玉雯騎乘之機車與被告駕駛之自用小客車發生碰撞
    後，被害人陳玉雯、及許麗秋人車倒地，致被害人陳玉雯及
    許麗秋人車倒地，陳玉雯因受有右前臂擦傷、右前臂及左小
    腿多處挫傷瘀血之傷害；又被告於車禍碰撞後，未下車查看
    ，反而駕車離開現場等事實，亦據證人即被害人陳玉雯於警
    詢中證稱：車禍發生後我駕駛之重機車倒地，我腳部及手部
    受傷，對方肇事後沒有停車逃逸等語（警卷2-3 頁），及證
    人許麗秋於警詢中證稱：我女兒陳玉雯因被撞，所駕駛重機
    車倒地，所以只看清楚對方駕駛一部1935-TG 自小客車，我
    還對該車大喊說他撞倒我們，對方肇事後沒有停車等語（警
    卷4-5 頁）明確，並有廣聖醫院診斷證明書在卷可考（警卷
    17頁）。被告雖辯稱：「發生碰撞後，我還與機車騎士併行
    約10幾公尺，機車騎士沒有摔倒，後來我看機車騎士已經穩
    了，好像沒事，我就離開，無肇事致人受傷而逃逸故意」云
    云，然本件車禍撞擊情形，已經被告坦承：我聽到碰一聲，
    對方叫一聲，我查看我車子右邊後視鏡與對方機車把手擦撞
    ，我的後視鏡有斷掉垂下來，我知道有人騎機車碰撞到我右
    方後視鏡等語（偵卷13頁、審交訴卷13頁）詳盡，以車禍撞
    擊當時，被告車輛右後照鏡撞至垂下情況，足見車輛撞擊力
    道甚大，被害人陳玉雯、證人許秋麗證述因此撞擊力道，機
    車驟然失去平衡陳玉雯因而倒地受傷等語，與情理相合，堪
    可採信，參以被害人陳玉雯於車禍發生後即刻報警，表示因
    車禍受傷，而於99年8 月17日12時35分製作現場訪談筆錄，
    並於翌日（18日）即至廣勝醫院檢驗受有上開傷勢一情，有
    高雄縣政府警察局交通警察隊岡山分隊99年8 月17日現場訪
    談筆錄1 份（警卷16頁）、及上開卷附廣聖醫院診斷證明書
    可證，足見被害人陳玉雯確實因此車禍撞擊，人車倒地，受
    有上開傷害無疑，被告明知與機車發生碰撞，理應會關切機
    車情況，見被害人陳玉雯人車倒地受有傷害，竟仍駕車離去
    ，顯具肇事逃逸之犯意。被告上開辯稱不知被害人陳玉雯受
    傷，無肇事逃逸故意云云，實與事實不符，顯屬卸責之詞，
    而無可採。
( 三) 綜上，被告辯解並無可採，本件事證明確，被告犯行，應
    堪認定。
二、核被告所為，係犯刑法第185 條之4 之駕駛動力交通工具肇
    事致人受傷而逃逸罪。爰審酌被告駕車肇事致被害人受傷，
    竟未下車察看或施以救護、報警，即駕車駛離現場，固有不
    該，並犯後否認犯行之態度，惟念其於本案發生前並無刑案
    紀錄，素行良好，有臺灣高等法院被告前案紀錄表在卷可稽
    ，且已與被害人達成和解，賠償其損害，被害人陳玉雯受傷
    勢非重，及被告之生活狀況、智識程度，等一切情狀，量處
    如主文所示之刑。末查，被告前未曾受刑之宣告，素行良好
    ，已如前述，其因過失而犯本案，惟事後已與告訴人成立調
    解，並給付賠償金予被害人陳玉雯，有和解書1 份在卷可憑
    ，茲念被告僅因一時失慮，偶罹刑典，經此偵、審過程，當
    知所警惕，信無再犯之虞，本院審酌上情，認對其所宣告之
    刑以暫不執行為適當，爰依刑法第74條第1 項第1 款之規定
    ，宣告緩刑2 年，以啟自新。另斟酌被告對車禍肇事後應即
    下車察看採取救護措施，並通知警察機關處理之相關法規，
    欠缺認知，有以勞動服務加強自我反省改過之必要，依刑法
    第74條第2 項第5 款之規定，命其應向檢察官指定之政府機
    關、政府機構、行政法人、社區或其他符合公益目的之機構
    或團體，提供40小時之義務勞務，另併依刑法第93條第1 項
    第2 款之規定，諭知於緩刑期間付保護管束。
據上論斷，應依刑事訴訟法第299 條第1 項前段，刑法第185 條
之4 、第74條第1 項第1 款、第2 項第5 款、第93條第1 項第2
款，判決如主文。
本案經檢察官陳威呈到庭執行職務。
中    華    民    國   100    年    6     月    2    日
                    刑事第一庭  審判長法  官  黃三友
                                      法  官  莊珮吟
                                      法  官  陳億芳
以上正本證明與原本無異。
如不服本判決應於收受判決後10日內向本院提出上訴書狀，並應
敘述具體理由。其未敘述上訴理由者，應於上訴期間屆滿後20日
內向本院補提理由書(均須按他造當事人之人數附繕本)「切勿逕
送上級法院」。
中    華    民    國   100    年    6     月     3    日
                                      書記官  鄭於珮
附錄本案論罪科刑法條：
中華民國刑法第185條之4
（肇事遺棄罪）
駕駛動力交通工具肇事，致人死傷而逃逸者，處 6 月以上 5 年
以下有期徒刑。